臺灣高等法院刑事判決　　　　　　　　99年度上易字第2167號
上　訴　人　臺灣桃園地方法院檢察署檢察官
被　　　告　林世瑋原名林德本.
選任辯護人　廖威淵律師
上列上訴人因被告業務過失致重傷案件，不服臺灣桃園地方法院
99 年度易字第167號，中華民國99年8月13日第一審判決（起訴
案號：臺灣桃園地方法院檢察署98年度偵字第4342號、第7492號
），提起上訴，本院判決如下：
    主  文
原判決撤銷。
林世瑋從事業務之人，因業務上之過失傷害人致重傷，處有期徒
刑捌月。
    事  實
一、林世瑋（原名林德本）係設於桃園縣中壢市○○段3671地號
    （即起訴書所載桃園縣中壢市○○路○段51之8號旁）「萬本
    畜牧場」之實際負責人，為從事業務之人，並自民國97年12
    月13日起，按月支付新臺幣（下同）1萬8千元之薪資，僱用
    越南籍逃逸外勞LE VAN THAN（中文譯名為黎文親，下稱黎
    文親）於所經營之萬本畜牧場從事豬隻飼養工作，林世瑋為
    勞工安全衛生法第2條第2項所稱之雇主，依同法第5條第1項
    第1款規定，須對防止機械、器具、設備等引起之危害有符
    合標準之必要安全衛生設備，其明知萬本畜牧場內設置之廚
    餘攪拌機於運轉狀態下，勞工站在廚餘攪拌機上傾倒廚餘桶
    及撿拾廚餘內之塑膠袋，有遭機械吸入夾傷之虞，對於勞工
    於機械運轉之作業場所工作，雇主負有防止勞工遭機械吸入
    夾傷發生危險之責任，應注意設置符合勞工安全衛生設施規
    則第57條第3項所定之必要安全設備，即應於危險之部分設
    置護罩、護圍等安全設施或使用不致危及勞工身體之足夠長
    度之作業用具，或應停止相關機械運轉及送料，以防止危險
    發生。林世瑋依法對勞工負有前揭安全注意義務及防止危險
    發生義務，詎於97年12月17日下午4時許，指示黎文親在萬
    本畜牧場內使用廚餘攪拌機，要黎文親站在機台置放廚餘之
    凹槽內，傾倒廚餘桶及撿拾所倒出廚餘內之垃圾袋時，本應
    注意防止黎文親踩在廚餘攪拌機台上，有遭機器吸入夾傷之
    虞，而應停止攪拌機之運轉或設置護罩、護圍等安全設施，
    方可使勞工黎文親工作，以防止危險發生，且當時情況並無
    不能注意之情形，竟疏未注意採取適當之措施，未先行停止
    攪拌機之運轉，亦未於廚餘攪拌機攪拌葉片之週圍設置任何
    護罩、護圍，並於黎文親要求被告關掉廚餘攪拌機時予以拒
    絕，黎文親於傾倒廚餘桶時因廚餘桶過重，廚餘攪拌機上又
    有廚餘濕滑，致使黎文親傾倒時重心不穩，右腳向後滑而遭
    廚餘攪拌機攪拌葉片吸入夾傷，經林世瑋及其子林靖宏（原
    名林嘉宏）將黎文親送醫救治，仍受有右側膝上截肢之重傷
    害。
二、案經黎文親訴由桃園縣政府警察局龜山分局報告臺灣桃園地
    方法院檢察署檢察官偵查起訴。
    理  由
壹、程序部分：
一、被告及其選任辯護人於本院準備程序時主張證人即告訴人黎
    文親、證人梁氏清映、黎文郡、LUU THI BAC於警詢、偵訊
    時所為之陳述均無證據能力，經查：
  (一)按被告以外之人於審判外之言詞或書面陳述，除法律有規定
    者外，不得作為證據，刑事訴訟法第159條第1項定有明文。
    證人黎文親、梁氏清映、黎文郡、LUU THI BAC於警詢時之
    供述，均係被告以外之人於審判外之言詞陳述，為傳聞證據
    ，亦無刑事訴訟法第159條之2、第159條之3之例外情況，依
    上開規定，自無證據能力。
  (二)次按刑事訴訟法第159條之1所規定被告以外之人於偵查中向
    檢察官所為之陳述，除顯有不可信之情況者外，得為證據。
    其立法理由係以偵查中對被告以外之人所為之偵查筆錄，或
    被告以外之人向檢察官所提之書面陳述，性質上均屬傳聞證
    據，且常為認定被告有罪之證據，自理論上言，如未予被告
    反對詰問、適當辯解之機會，一律准其為證據，似與當事人
    進行主義之精神不無扞格之處，對被告之防禦權亦有所妨礙
    ，然刑事訴訟法規定檢察官代表國家偵查犯罪、實施公訴，
    依法有訊問被告、證人、鑑定人之權，且實務運作時，偵查
    中檢察官向被告以外之人所取得之陳述，原則上均能遵守法
    律規定，不致違法取供，其可信性甚高，為兼顧理論與實務
    ，而對被告以外之人於偵查中向檢察官所為之陳述，除顯有
    不可信之情況者外，得為證據。查證人黎文親、梁氏清映、
    黎文郡、LUU THI BAC於98年3月13日及黎文親、梁氏清映於
    98年4月23日、同年9月15日於檢察官訊問時所為之陳述，均
    業經依法具結，復審酌現階段刑事訴訟法規定檢察官代表國
    家偵查犯罪、實施公訴，依法其有訊問被告、證人及鑑定人
    之權，且實務運作時，檢察官偵查中向前開之人詢問時，原
    則上均能遵守法律規定，不致違法取供，被告及其辯護人並
    未主張檢察官有何違法取得前開證人陳述之情形，且並無證
    據證明前開證人於檢察官偵查中所為證述有何誤認之情形，
    自無顯不可信之情況，是證人黎文親、梁氏清映、黎文郡、
    LUU THI BAC前開於偵查中所為之證述，自得作為證據。
二、除上開所示外，以下所引供述，經本院當庭提示，檢察官、
    被告及其選任辯護人均無意見，且未於本院言詞辯論終結前
    聲明異議，本院審酌該等證據作成之情況，認為適於為本件
    認定事實之依據，依刑事訴訟法第159條之5第2項規定，應
    具有證據能力。另以下所引非供述證據，並無證據顯示係實
    施刑事訴訟程序之公務員違背法定程序所取得之證據，亦無
    刑事訴訟法第159條之4之顯有不可信之情況與不得作為證據
    之情形，自有證據能力。
貳、實體部分：
一、訊據被告林世瑋矢口否認有何業務過失致重傷犯行，辯稱：
    伊沒有僱用黎文親，亦不認識黎文親，當時伊眼睛有動手術
    ，因為怕感染，所以都沒有到豬舍去，都在家裡休養，而手
    術期間都由被告兒子在畜牧場作飼養之工作，所以不可能雇
    用黎文親，而且伊養豬190頭，一人就可以把豬舍作業處理
    完畢，不需要另雇用他人工作，且萬本畜牧場並無門禁管制
    ，是開放空間，任何人均可輕易進出云云。
    經查：
  (一)被告係「萬本畜牧場」之實際負責人，為被告所承認，且據
    證人即亦有在「萬本畜牧場」內工作之被告之子林靖宏（原
    名林嘉宏）於警詢、偵查中證述無誤（見98年度偵字第4342
    號卷第12頁、第75頁，下稱偵查卷；原審卷第50頁），堪信
    為真。又被害人黎文親於97年12月17日在「萬本畜牧場」內
    ，遭廠內設置之廚餘攪拌機吸入夾傷右腳，經被告林世瑋及
    證人林靖宏送醫，並受有右側膝上截肢之傷害等事實，亦為
    被告所承認，且據證人即被害人黎文親於偵查中證述明確（
    見偵查卷第17-20頁、第40頁、第77頁及第145頁），復有長
    庚紀念醫院98年1月12日診斷證明書及行政院衛生署桃園醫
    院之告訴人病歷資料影本在卷可稽（見偵查卷第24頁、第93
    -118頁）。按「稱重傷者，謂毀敗或嚴重減損一肢以上之機
    能」刑法第10條第4項第4款定有明文。被害人黎文親所受右
    側膝上截肢之傷害，已致其右腿機能喪失，自屬刑法第10條
    第4項第4款之毀敗一肢以上之機能之重傷害甚明，是此部分
    事實，亦堪以認定。
  (二)被告雖否認有僱用黎文親，亦否認有指示其操作廚餘攪拌機
    云云，惟查：
  1.證人即被害人黎文親於偵查中結證稱：有一個人帶我至文中
    路一帶介紹我予林世瑋工作，該人在林世瑋面前洽商，最後
    該人告訴我，林世瑋答應我上班前2個月每個月薪1萬8千元
    ，後面1個月每個月給我2萬元，我有同意。我的工作內容將
    廚餘及被告買的五穀飼料打碎給豬吃、照顧豬。我13日下午
    開始於該處工作，17日發生事情。我開馬達攪東西快滿了，
    差1、2桶，林世瑋說要我上去拿一桶攪，我想去關馬達，林
    世瑋說不用，叫我上去，他會看著。我上去搬時，因桶子太
    重，我腳步不穩往後退，結果腳就踩進廚餘攪拌機了。我到
    豬舍時，有問雇主可否請我妻來幫忙，林世瑋有同意，所以
    我妻有來該處陪我住一天。我受傷時，林世瑋有在場，是林
    世瑋要求我上去廚餘攪拌機攪拌，我原本要將機器關起來，
    但林世瑋將攪拌機打開等語（見偵查卷第39至41頁、第144
    頁、第146頁）。
  2.嗣證人黎文親於原審審理中證稱：我是逃逸外勞，於97年12
    月13日到養豬場打工。97年12月12日那天我在中壢火車站認
    識一名越南籍男子，帶我去養豬場，該養豬場老闆就是林世
    瑋，林世瑋說在這裡工作一開始每個月薪水1萬8千元，第3
    個月以後是每個月2萬元...帶我去的是一個越南籍男子，一
    個越南籍女生，那名男子翻譯給我聽，林世瑋有直接跟我說
    他是老闆，薪水就是一開始每月1萬8千元，第3個月後每月2
    萬元，我當場同意。97年12月17日當天大約下午4點多，我
    在倒餿水進入機器碾過給豬吃時，因為餿水不夠，被告要我
    去攪拌機旁鐵製棧板上方拿餿水桶下來，我準備要上去時，
    就把機器關掉，我倒完第1桶要倒第2桶時，被告就罵我不能
    關機，我會來幫你，被告就開機了，因為餿水放入太多，我
    整個腳都吸進去。因為第一天來時，那裡太髒沒有地方住，
    所以我才問被告我可不可以請我老婆來打掃，被告同意，我
    就有請我老婆來幫忙打掃，這次是我打電話給我老婆，請被
    告跟計程車司機通話，讓計程車司機載我老婆來養豬場，後
    來被告兒子林靖宏有寫養豬場地址給我，叫我老婆以後坐計
    程車來時，可以把該紙條交給計程車司機，就可以找到。我
    的腳被夾進去前，在倒餿水時我並不是站在鐵製棧板上，而
    是站在機器的凹槽裡面。是被告叫我站在凹槽裡面，拉桶子
    倒餿水，並且順便可以撿拾餿水裡面的塑膠袋。我從13 日
    開始工作到受傷那天，都是站在凹槽工作。這幾天被告都有
    看到我站在機器的凹槽裡面倒餿水，因為是被告叫我站在機
    器的凹槽裡面，而且他還會監視我有沒有撿拾塑膠袋等語（
    見原審卷第18頁背面至20頁、第22頁）。
  3.互核證人黎文親於偵查及審理中之證述，前後均相符一致，
    且就其在萬本畜牧場中工作之時間、工作內容等情節證述綦
    詳，指證歷歷，堪信係就其親身經歷受僱於被告、受被告指
    示在「萬本畜牧場」內工作之經過所為陳述，且其與被告素
    無糾紛怨隙，苟非被告確有僱用黎文親在「萬本畜牧場」工
    作，自無故意設詞誣陷被告之可能與必要。又萬本畜牧場係
    飼養豬隻之場所，夾傷黎文親之機器為廚餘攪拌機，均係一
    般認為骯髒、惡臭之環境、機械，倘非被告確有僱用黎文親
    並指示其操作廚餘攪拌機，黎文親何有站上該運轉中之廚餘
    攪拌機之原因及必要，益見證人黎文親上開證述確屬可採。
  4.另據證人即黎文親之妻范氏南於審理中證稱：被害人受傷之
    前我有到過養豬場一次。有住過一晚。我先生告訴我怎麼走
    ，然後我坐火車到中壢火車站，後來我坐計程車到養豬場，
    養豬場的老闆在電話中告訴計程車司機怎麼走。（問：你說
    你先生告訴你怎麼走，他是否有拿審理卷第25頁附紙條給你
    ？）（答：不是，這張紙是我已經到了養豬場那邊，我跟被
    告的兒子林靖宏說下次來的話，我怎麼跟司機講，他的兒子
    就拿一張紙寫了這些給我。詳細工作我不知道，我只知道他
    幫忙老闆養豬。我聽我先生說有人介紹他去那邊工作。我只
    聽說是仲介公司。）（問：你說你去養豬場住過一晚，住在
    哪裡？）（答：跟我老公住一起，他們那邊有一個工作室有
    放工具，我們就住在那裡面）等語（見原審卷第58-59頁）
    。核與被害人黎文親前開關於其妻范氏南有於其在萬本畜牧
    場工作期間來住過一晚，而林靖宏有寫一張關於養豬場所在
    位置之字條方便其妻范氏南日後前來萬本畜牧場之證述相符
    。
  5.而被害人黎文親於99年5月13日審理中當庭提出之記載有「
    文中路二段（全家陪邊）」之字條1張，亦據證人林靖宏證
    稱確係其書寫之後交給黎文親（見原審卷第23頁背面、第25
    頁），復經原審命證人林靖宏當庭書寫「文中路二段全家旁
    邊」等字（見原審卷第23頁背面、第26頁），證人林靖宏當
    庭所寫之「文中路二段全家旁邊」等字筆跡，確與被害人黎
    文親所提出之字條筆跡相同，足證證人范氏南所述被告有僱
    用黎文親於萬本畜牧場工作，伊並曾前往萬本畜牧場找黎文
    親並過夜一晚等情，應屬真實，益徵被告確有僱用黎文親於
    萬本畜牧場工作之事實。至證人林靖宏於審理中證稱：因為
    當時我看到黎文親在養豬場上方魚池晃，他看到我走下來，
    問我這裡是哪裡，他說他要帶朋友來，我就寫一個地址給他
    （見原審卷第24頁）。惟衡諸常情，一般人見陌生外籍男子
    未經同意擅自闖入自家畜牧場，均會懷疑其是否有不法意圖
    並有防衛警戒之心，豈有抄寫地址並任令擅自闖入之外籍男
    子再夥同他人前來之理，且黎文親係來臺工作之越南籍勞工
    ，由其外貌及對話可立刻得知其確係外籍人士，且證人黎文
    親證稱伊看不懂中文字等語（見原審卷第21頁），證人林靖
    宏竟稱伊以中文字書寫關於萬本畜牧場所在位置之紙條交予
    黎文親，讓黎文親告知朋友地址以便與伊會合，顯有悖常情
    ，難認可採，是證人黎文親、范氏南上開關於該林靖宏所書
    寫之紙條是要供范氏南日後搭計程車前來養豬場時指示司機
    目的地地址之證述應較為可採。
  6.再者，證人梁氏清映於偵查中證稱：我於97年12月22日有至
    文中路二段51之8號的養豬舍。當時黎文親的弟弟、表姊表
    示要去拿行李、薪資，請我陪同。到現場時，門是關著，一
    推門就開了，見到林世瑋、林靖宏在內。黎文親弟弟、表姊
    幫黎文親拿行李，我在外等。之後，黎文親弟弟、表姊將黎
    文親的行李自其住處取出。黎文親的住處在豬舍對面的鐵皮
    屋等語（見偵查卷第41頁）；復於原審審理中證稱：「（問
    ：你在偵查中有說告訴人的弟弟及他表姊表示要去拿行李、
    薪資，由你陪同，到現場時，門是關著，一推門就開了，見
    到被告、被告兒子，是否如此？）（答：是，當時的狀況確
    實如此。）（問：你在檢察官面前又說，後來被告就打電話
    聯絡仲介，交談以後，告訴人的弟弟、表姊就把告訴人的行
    李從他的住處取出，而告訴人的住處就在豬舍對面的鐵皮屋
    ，你所述這些是否實在？）（答：實在。）（提示偵查卷第
    84頁，問：就現場圖所示，當天你們到養豬場取回告訴人衣
    物的位置在哪裡？）（答：是被告及告訴人的弟弟、表姊一
    起進去鐵皮屋裡面，後來有把告訴人的衣物拿出來，但現在
    我忘記是被告或是告訴人的弟弟、表姊拿出來的。）（問：
    當天你們拿出的衣服是用什麼裝著？）（答：用黑色大塑膠
    袋裝著，我看到塑膠袋裝著的東西外型看起來裡面的衣物不
    是很多，但也不是很少）」等語（見原審卷第56頁）。
  7.又證人即黎文親之表弟黎文郡於偵查中證稱：我們拿行李時
    ，林世瑋還跟著我們進去並問我黎文親的東西是否全部拿走
    ，是否有東西沒有收到，我表示沒有等語（見偵查卷第41頁
    ）；證人即黎文親之表姊LUU THI BAC於偵查中證稱：當時
    ，黎文親在醫院時，林世瑋有將寫地址的紙條，交予黎文親
    的妻子，之後，我與仲介一起至該址幫黎文親收衣服，林世
    瑋有給予我5000元作為醫院要用的，林世瑋表示他身上沒有
    很多錢。我到時，林世瑋有叫我，告訴我黎文親住的房間，
    不然我也不知，因我沒有去過黎文親的房間等語（見偵查卷
    第41頁）。綜上，證人梁氏清映歷次所為陳述內容皆一致，
    且核與證人黎文郡、LUU THI BAC之證述相符，足見被害人
    黎文親確有居住於萬本畜牧場內，益徵被害人黎文親確有受
    僱於被告之情。
  8.至證人林靖宏雖證稱：養豬場沒有請員工。我清洗豬舍時，
    我就聽到在我們豬舍內前方粉碎機有人大叫的聲音，我就過
    去看，就看到告訴人在機台上面受傷，腳夾在機台的風扇裡
    面。我請我父親趕快過來，先送告訴人去醫院。因為我是騎
    機車，且農場負責人不是我，我會緊張，所以我先找父親過
    來等語（見原審卷第50頁背面、第51頁、第53頁）。然證人
    林靖宏亦於原審審理時證稱：「（問：本件案發之前你每天
    都有在豬舍工作？）（答：沒有，只有假日才會去。）（問
    ：所以幾乎是一個禮拜去一次？）（答：一次到二次。）（
    問：你每次去豬舍作多久？）（答：做到工作結束就離開，
    時間也不長。）（問：你有無24小時跟著你父親？）（答：
    沒有。）」等語（見原審卷第55頁），則證人林靖宏每週僅
    有假日才到萬本畜牧場工作，並非頻繁出現在該畜牧場，其
    對於被告是否有僱用黎文親在萬本畜牧場工作，並非確能瞭
    若指掌。且其縱使是被告之子，然已成年，有自己之生活，
    不可能與被告形影不離，亦非凡事皆須賴被告在場方能處理
    ，其在畜牧場內看到有人受傷，理當通報119處理，豈有請
    父親到場之必要，且其於原審審理時證稱：被告於97年12月
    間因眼睛開刀，不能接觸環境髒亂之處所，所以案發當時不
    在養豬場內等語（見原審卷第54頁），倘林靖宏上開證述為
    真，則林靖宏於發現告訴人黎文親腳受傷時，不思自力處理
    ，反而打電話要求尚在養傷中之父親前來養豬場，並開車將
    黎文親送醫，此顯與其前開證述矛盾，亦與常情有違，是證
    人林靖宏證稱伊父親並未僱用黎文親，伊看見黎文親受傷時
    ，伊父親並不在現場，伊打電話請父親過來處理云云，顯係
    事後迴護被告之詞，難認可採。
  9.綜上，足見被告確有僱用黎文親，並確有於97年12月17日下
    午4時許指示黎文親於廚餘攪拌機運轉之際，站在廚餘攪拌
    機機台上傾倒廚餘桶及撿拾所倒出廚餘內之塑膠袋，並於黎
    文親要求被告關掉廚餘攪拌機時予以拒絕，黎文親於傾倒廚
    餘桶時因廚餘桶過重而重心不穩，右腳向後滑，右腿遭廚餘
    攪拌機攪拌葉片吸入夾傷，而受有右側膝上截肢之傷害。被
    告辯稱並未僱用黎文親，黎文親係擅自闖入誤觸廚餘攪拌機
    受傷，與伊並無關係云云，顯係事後卸責之詞，委無可採。
  (三)至於辯護意旨雖以：萬本畜牧場之豬舍對面鐵皮屋無可供人
    居住的一樓房間，且養豬場並無門禁管制，任何人均可隨意
    進出，告訴人亦可於晚上入侵住在該處，而養豬場的人根本
    不會且不需要站在攪拌機內倒廚餘桶，或撿拾機器凹槽裡面
    廚餘內之塑膠袋云云置辯。惟按一般人所稱「居住處所」，
    只要有屋頂、牆壁能夠遮風避雨之處即可，黎文親係將養豬
    場對面鐵皮屋作為居住處所，該鐵皮屋原本係放置雜物之倉
    庫，骯髒凌亂，亦據證人黎文親、范氏南證述明確，業見前
    述，辯護意旨以鐵皮屋內無可供人居住之房間指證黎文親所
    述不實，難認可採。再者，由卷附現場照片中，養豬場入口
    鐵門上掛有「非工作人員禁止進入」之牌示，門旁鐵柱並附
    有鐵鍊及鎖頭（見偵查卷第26、27頁），可證萬本畜牧場並
    非開放讓外人得任意進出之場所，證人林靖宏雖證稱：大門
    至晚上8時許才會上鎖，大門如果關起來，人亦可從畜牧場
    左右兩側進出云云（見原審卷第51頁背面），然果係如此，
    則大門上鎖勢必將無法達成禁止外人任意進出之目的，是其
    證詞顯違常情，不足採信。又被告實際經營之萬本畜牧場豢
    養有190多頭豬隻，為被告供述在卷，倘無門禁管制任由外
    人隨意進出，將導致豢養之豬隻遭外人竊取之危險，此應為
    社會上具有一般智識之人可得預見並加以防範，是被告之選
    任辯護人此部分辯護意旨，亦難憑採。另被害人黎文親係經
    被告指示，方站在廚餘攪拌機內倒廚餘桶，並撿拾倒出廚餘
    內之塑膠袋，業經其於偵查及審理中指證歷歷，且一般家庭
    常有以塑膠袋裝盛廚餘之舉，故廚餘桶內有塑膠袋存在之情
    ，並非罕見，而若塑膠袋隨同廚餘一同為豬隻所食用，將有
    造成卡在豬隻腸胃之可能，是被告指使黎文親站在廚餘攪拌
    機內一邊傾倒廚餘桶一邊撿拾廚餘內之塑膠袋，並非絕不可
    能或甚不合理之情，故辯護人辯稱：養豬場的人不需要站在
    廚餘攪拌機上傾倒廚餘桶，或撿拾機器凹槽裡面廚餘內之塑
    膠袋云云，亦無足憑採。
  (四)按雇主對於機械之掃除、上油、檢查、修理或調整有導致危
    害勞工之虞者，應停止相關機械運轉及送料。第一項工作必
    須在運轉狀態下施行者，雇主應於危險之部分設置護罩、護
    圍等安全設施或使用不致危及勞工身體之足夠長度之作業用
    具，勞工安全衛生設施規則第57條第1項前段、第3項前段分
    別定有明文。另依勞工安全衛生法第2條第1項所規定之「勞
    工」乃為受僱從事工作獲致工資者，該條第2項所規定之「
    雇主」，則為事業主或事業之經營負責人，被告僱用被害人
    黎文親於其實際經營之萬本畜牧場工作，按月給付被害人黎
    文親1萬8千元薪資，被告為勞工安全衛生法所稱之雇主，黎
    文親則為勞工安全衛生法所稱之勞工，而證人即被害人黎文
    親證稱於97年12月17日下午4時許被告指示其站上正在運轉
    中之廚餘攪拌機機台上，傾倒廚餘桶、撿拾廚餘內之塑膠袋
    等情可知，具有多年從事操作廚餘攪拌機經驗之被告當明知
    廚餘攪拌機運轉時，人員站在該機器置放廚餘之機台凹槽上
    傾倒廚餘桶，因廚餘桶重量非輕，而已倒出之廚餘濕滑，若
    傾倒時重心不穩，有踩滑而肢體被廚餘攪拌機正在運作中之
    攪拌葉片吸入夾傷之虞，是依勞工安全衛生法第5條第1項第
    1款、勞工安全設施規則第57條第1項前段、第3項前段規定
    ，應先行停止廚餘攪拌機運轉，且本件依當時情形並無不能
    注意之情事，詎被告竟疏未注意及此，於指示黎文親操作廚
    餘攪拌機時，要求其站在機台置放廚餘之凹槽內傾倒廚餘桶
    、撿拾廚餘內之塑膠袋，又於廚餘攪拌機攪拌葉片週圍未設
    置護罩、護圍等安全設施之情況下，拒絕黎文親提出停止廚
    餘攪拌機運轉之要求，讓廚餘攪拌機繼續運轉，致黎文親於
    傾倒廚餘桶時，因廚餘桶過重，而所站立之廚餘攪拌機機台
    上置放廚餘之凹槽內濕滑，重心不穩，不慎右腳向後滑，致
    右腳遭廚餘攪拌機攪拌葉片吸入夾傷，雖經送醫救治，仍受
    有右側膝蓋以上截肢之重傷害，堪認被告就造成黎文親本件
    重傷害之結果，具有過失，且其業務過失行為與重傷害結果
    間具有相當因果關係至明。
  (五)綜上所述，本件事證明確，被告犯行洵堪認定，應予依法論
    科。
二、被告係萬本畜牧場之實際負責人，為從事業務之人已業如上
    述，其因違反勞工安全衛生法相關規定之過失行為，致告訴
    人受有上開傷害，核其所為，係犯刑法第284條第2項後段之
    業務過失致重傷罪。
三、原審以被告犯行事證明確，予以論科，固非無見，惟查：(一)
    證人黎文親、梁氏清映與林靖宏於警詢時之陳述，本質上屬
    被告以外之人於審判外之陳述，且其陳述時未經具結以擔保
    其證述之憑信性，自不得以上開證人於審判中業經被告及其
    辯護人交互詰問，而補正其等於警詢時所為證述之瑕疵，原
    審逕以上開證人之陳述係出於任意性，且於審理時到庭接受
    被告及辯護人之詰問，而認定上開證述具有證據能力，自有
    未恰；(二)又被告未盡雇主應注意防止勞工遭機械吸入夾傷發
    生危險之責任，於指示告訴人黎文親站上廚餘攪拌機凹槽內
    傾倒廚餘桶及撿拾廚餘內之塑膠袋時，未停止廚餘攪拌機之
    運轉，或於廚餘攪拌機攪拌葉片週圍設置護罩等安全設施，
    致黎文親受有右側膝上截肢之重傷害，被告之過失程度及告
    訴人所受損害均屬重大，且被告犯後於原審、本院審理中均
    否認犯行，案發後迄未與告訴人達成和解，於本院審理時表
    示僅願賠償告訴人30萬元，顯無悔悟之意，犯後態度不佳，
    原審僅判處被告有期徒刑6月，量刑顯屬過輕，則檢察官以
    原審量刑過輕為由，提起上訴，為有理由，是原判決既有上
    揭可議，應由本院將原判決撤銷改判。爰審酌被告身為黎文
    親之雇主，又指示黎文親站上廚餘攪拌機置放廚餘之凹槽內
    傾倒廚餘桶及撿拾廚餘內之塑膠袋，應注意黎文親於操作廚
    餘攪拌機時，有防止黎文親發生滑倒肢體遭廚餘攪拌機攪拌
    葉片吸入夾傷危險之義務，應停止廚餘攪拌機之運轉，或於
    廚餘攪拌機攪拌葉片週圍設置護罩、護圍等安全設施，且於
    黎文親要求停止廚餘攪拌機之運轉後，仍疏未注意及此，拒
    絕停止運轉中之廚餘攪拌機，其過失之程度重大，致被害人
    黎文親受有右側膝上截肢之重傷害，情節非輕，犯後竟否認
    有僱用黎文親，飾詞卸責，亦未與被害人黎文親和解，且被
    告因本件犯行所負擔之民事賠償責任，經臺灣桃園地方法院
    99年度訴字第1517號民事判決判處被告應賠償告訴人501萬2
    380元及法定遲延利息，惟被告迄今仍未賠償告訴人分文，
    此有告訴代理人刑事陳報狀1份暨上開民事判決影本1份在卷
    可憑，顯見其毫無悔意，犯後態度難認良好，兼衡其智識程
    度為國中畢業、家庭經濟狀況為小康、生活狀況等一切情狀
    ，量處如主文第2項所示之刑，以示懲儆。
據上論斷，應依刑事訴訟法第369條第1項前段、第364條、第299
條第1項前段，刑法第284條第2項後段，判決如主文。
本案經檢察官劉異海到庭執行職務。
中    華    民    國    100   年    2    月     17    日
                  刑事第十庭  審判長法  官  宋  祺
                                    法  官  高玉舜
                                    法  官  陳明珠
以上正本證明與原本無異。
不得上訴。
                                    書記官  胡勤義
中    華    民    國    100   年    2    月     17    日
附錄：本案論罪科刑法條全文。
中華民國刑法第284條
（過失傷害罪）
因過失傷害人者，處 6 月以下有期徒刑、拘役或 5 百元以下罰
金，致重傷者，處 1 年以下有期徒刑、拘役或 5 百元以下罰金
。
從事業務之人，因業務上之過失傷害人者，處 1 年以下有期徒
刑、拘役或 1 千元以下罰金，致重傷者，處 3 年以下有期徒刑
、拘役或 2 千元以下罰金。